【裁判字號】    99,訴,559
【裁判日期】    990331
【裁判案由】    毒品危害防制條例
【裁判全文】
臺灣板橋地方法院刑事判決               99年度訴字第559號
公  訴  人  臺灣板橋地方法院檢察署檢察官
被      告  甲○○
上列被告因毒品危害防制條例案件，經檢察官提起公訴（98年度
毒偵字第9270號），經被告就起訴事實為有罪之陳述，經告知簡
式審判程序之旨，並聽取當事人之意見後，經合議庭裁定行簡式
審判程序，本院判決如下：
    主  文
甲○○施用第一級毒品，累犯，處有期徒刑壹年貳月；扣案之第
一級毒品海洛因壹包（驗餘淨重零點零肆肆公克）沒收銷燬，包
裹上開海洛因之包裝袋壹個沒收。
    事  實
一、甲○○前因施用毒品案件，經本院以89年度毒聲字第6350號
    裁定送觀察、勒戒後，因認有繼續施用毒品之傾向，復經本
    院以89年度毒聲字第6687號裁定令入戒治處所施以強制戒治
    ，於91年9 月3 日強制戒治期滿，經臺灣板橋地方法院檢察
    署檢察官以92年度戒毒偵字第310 號為不起訴處分確定；又
    因施用毒品案件，經臺灣高等法院以93年度上訴字第1562號
    判決判處有期徒刑1 年確定；復因施用毒品案件，經本院以
    93年度簡字第4980號判決判處有期徒刑5 月確定；再因竊盜
    案件，經本院以94年度簡上字第62號判決判處有期徒刑6 月
    確定，上開3 罪經本院裁定應執行有期徒刑1 年10月確定；
    另於94年間因施用毒品案件，經本院以94年度易字第600 號
    判決判處有期徒刑3 月確定，並與上開3 罪經裁定應執行有
    期徒刑1 年10月部分接續執行，嗣經本院裁定減為有期徒刑
    11 月 、1 月又15日，甫於96年7 月16日執行完畢出監。詎
    仍不知悔改，明知海洛因及甲基安非他命係毒品危害防制條
    例第2 條第2 項第1 款、第2 款所明定之第一、二級毒品，
    不得持有及施用，竟仍基於施用第一級毒品海洛因及第二級
    毒品甲基安非他命之犯意，於98年12月9 日上午9 時許，在
    臺北縣三峽鎮○○街9 巷42號1 樓住處，以將海洛因及甲基
    安非他命一同置於玻璃球內，用火燒烤吸聞所生煙霧之方式
    ，同時施用海洛因及甲基安非他命1 次。嗣於同日下午2 時
    許，在臺北縣三峽鎮○○路69巷27號旁為警查獲，並扣得海
    洛因1 包（驗餘淨重0.044 公克），經其同意採集尿液送驗
    ，檢驗結果呈嗎啡及甲基安非他命陽性反應，始查悉上情。
二、案經臺北縣政府警察局土城分局報告臺灣板橋地方法院檢察
    署檢察官偵查起訴。
    理  由
一、按本件被告甲○○所犯係死刑、無期徒刑、最輕本刑為3 年
    以上有期徒刑以外之罪，其於準備程序就前揭被訴事實為有
    罪之陳述，經受命法官告知簡式審判程序之旨，並聽取其與
    公訴人之意見後，本院認無不得或不宜改依簡式審判程序進
    行之處，爰依刑事訴訟法第273 條之1 第1 項、第284 條之
    1 ，裁定本件由受命法官獨任進行簡式審判程序，合先敘明
    。
二、上揭事實，業據被告於本院審理中坦承不諱，且其於98年12
    月9 日所採驗之尿液，經送往臺灣檢驗科技股份有限公司以
    G C/MS方法（氣相層析/ 質譜儀法）檢驗，結果確呈第一級
    毒品海洛因代謝後嗎啡及第二級毒品甲基安非他命之陽性反
    應，此有卷附該公司98年12月21日報告編號UL/2009/C0300
    號濫用藥物檢驗報告、臺北縣政府警察局土城分局偵辦毒品
    案尿液編號及姓名對照表、臺北縣政府警察局查獲毒品案件
    尿液檢體監管紀錄表各1 紙在卷可稽（見98年度毒偵字第92
    70號卷第21、22、32頁），足認被告自白與事實相符，洵堪
    採為論罪科刑之依據。
三、又毒品危害防制條例於92年7 月9 日修正公佈，自93年1 月
    9 日施行，其中第20條、第23條將施用毒品之刑事處遇程式
    ，區分為「初犯」及「5 年內再犯」、「5 年後再犯」。依
    其立法理由之說明：「初犯」，經觀察、勒戒或強制戒治後
    ，應為不起訴處分或不付審理之裁定；經觀察、勒戒或強制
    戒治執行完畢釋放後，「5 年內再犯」者，因其再犯率甚高
    ，原實施之觀察、勒戒及強制戒治既已無法收其實效，爰依
    法追訴或裁定交付審理。至於經觀察、勒戒或強制戒治執行
    完畢釋放後，「5 年後再犯」者，前所實施之觀察、勒戒或
    強制戒治已足以遮斷其施用毒品之毒癮，為期自新及協助其
    斷除毒癮，仍適用「初犯」規定，先經觀察、勒戒或強制戒
    治之程式。從而，依修正後之規定，僅限於「初犯」及「5
    年後再犯」二種情形，始應先經觀察、勒戒或強制戒治程式
    。倘被告於5 年內已再犯，經依法追訴處罰，縱其第三次（
    或第三次以上）再度施用毒品之時間，在初犯經觀察、勒戒
    或強制戒治執行完畢釋放5 年以後，已不合於「5 年後再犯
    」之規定，且因已於「5 年內再犯」，顯見其再犯率甚高，
    原實施觀察、勒戒或強制戒治，已無法收其實效，即應依該
    條例第10條處罰（最高法院97年度第5 次刑庭會議決議意旨
    參照）。被告既有如犯罪事實欄所示觀察、勒戒、強制戒治
    及論罪科刑之前科，此有臺灣高等法院被告前案紀錄表1 份
    附卷可參，是被告本次再犯施用毒品犯行，依上揭說明，顯
    非5 年後再犯，即無再行觀察、勒戒或強制戒治之必要，揆
    諸前揭說明，仍應依法論科。
四、查海洛因及甲基安非他命分屬毒品危害防制條例第2 條第2
    項第1 款所規定之第一級毒品及同條項第2 款所規定之第二
    級毒品，核被告所為，係犯毒品危害防制條例第10條第1 項
    施用第一級毒品罪及同條第2 項施用第二級毒品罪。被告持
    有第一、二級毒品，復分別進而施用，其持有毒品之低度行
    為，應分別為施用第一、二級毒品之高度行為所吸收，均不
    另論罪。被告以一行為同時施用第一級毒品及第二級毒品，
    觸犯施用第一級毒品及施用第二級毒品罪，為想像競合犯，
    應依刑法第55條規定，從一較重之施用第一級毒品罪處斷，
    公訴人認被告所犯上開2 罪，應予分論併罰，容有誤會。又
    被告有事實欄所列前揭犯罪前科紀錄，有臺灣高等法院被告
    前案紀錄表可稽，其受有期徒刑之執行完畢，5 年以內故意
    再犯本件有期徒刑以上之罪，應依刑法第47條第1 項之規定
    ，論以累犯，並加重其刑。爰審酌被告前已因施用毒品案件
    經觀察、勒戒及強制戒治，並經判刑確定入監執行，業如上
    述，本應徹底戒除毒癮，不料其竟仍繼續施用毒品，顯見其
    並無戒除毒害之決心，本不宜寬貸，惟念其施用毒品乃自戕
    一己之身體健康，並具有病患性人格之特質，反社會性之程
    度應屬較低，且犯後坦承犯行，態度尚佳等一切情狀，量處
    如主文所示之刑，以資懲儆。
五、扣案之白色粉末1 包（驗餘淨重0.044 公克），經鑑定結果
    確含第一級毒品海洛因成分，業如上述，應依毒品危害防制
    條例第18條第1 項前段規定沒收銷燬之；至包裹上開海洛因
    之包裝袋1 個，係用於防止海洛因裸露、潮濕，便於攜帶施
    用，屬被告所有供其施用第一級毒品所用之物，爰依刑法第
    38條第1 項第2 款規定併予宣告沒收。
據上論斷，應依刑事訴訟法第273 條之1 第1 項、第299 條第1
項前段，毒品危害防制條例第10條第1 項、第2 項、第18條第1
項前段，刑法第11條、第55條、第47條第1 項、第38條第1 項第
2 款，判決如主文。
本案經檢察官張慶林到庭執行職務。
中    華    民    國    99    年    3     月    31    日
                  刑事第十二庭  法  官  錢衍蓁
上列正本證明與原本無異。
如不服本判決，應於判決送達後10日內敘明上訴理由，向本院提
出上訴狀 (應附繕本) ，上訴於臺灣高等法院。其未敘述上訴理
由者，應於上訴期間屆滿後20日內向本院補提理由書「切勿逕送
上級法院」。
                                書記官  劉靜慧
中    華    民    國    99    年    4     月    2     日
附錄本判決之論罪法條：
毒品危害防制條例第10條
施用第一級毒品者，處6 月以上5 年以下有期徒刑。
施用第二級毒品者，處3 年以下有期徒刑。

司法院資訊處製作；財團法人民間司法改革基金會備份。
